【裁判字號】    97,交聲,1547
【裁判日期】    971008
【裁判案由】    交管條例聲異
【裁判全文】
臺灣板橋地方法院交通事件裁定        97年度交聲字第1547號
原處分機關  交通部公路總局臺北區監理所
異  議  人
即受處分人  甲○○
上列受處分人即異議人因違反道路交通管理處罰條例案件，對於
交通部公路總局臺北區監理所民國97年6 月5 日所為之處分（北
監營裁字第裁40-C00000000號），聲明異議，本院裁定如下：
    主  文
異議駁回。
    理  由
一、按「汽車駕駛人，行經有燈光號誌管制之交岔路口闖紅燈者
    ，處新台幣一千八百元以上五千四百元以下罰鍰」，道路交
    通管理處罰條例第53條第1 項定有明文，且如有上開交通違
    規，並應依同條例第63條第1 項第3 款規定，記違規點數3
    點。又所謂「汽車」，係指在道路上不依軌道或電力架線而
    以原動機行駛之車輛（包括機器腳踏車），同條例第92條第
    1 項所授權訂立之道路交通安全規則第2 條第1 項第1 款亦
    有明文規定。故機車駕駛人如有上述闖紅燈之違規情形，亦
    有首揭處罰規定之適用。
二、原處分機關認異議人即受處分人甲○○於民國97年4 月26日
    晚上9 時31分許，騎乘車號P9U-929 號重型機車，行經臺北
    縣樹林市○○路與學勤路交岔路口時，由佳園路往樹林方向
    闖越紅燈直行，涉有道路交通管理處罰條例第53條第1 項之
    違規，嗣經警攔截製單舉發後，爰依上開法律規定，於97年
    6 月5 日以北監營裁字第裁40-C00000000號裁處異議人罰鍰
    新台幣（下同）1 千8 百元及記違規點數3 點在案，此有臺
    北縣政府警察局舉發違反道路交通管理事件通知單影本、原
    處分機關違反道路交通管理事件裁決書影本各1 份附卷可按
    。
三、聲明異議意旨略以：異議人當時騎乘機車經過前揭路口時，
    該路口之號誌係綠燈，待騎到一半就從綠燈變黃燈，又從黃
    燈變紅燈，故異議人並未闖紅燈。異議人被警察攔下時，警
    察一開始並沒有說異議人闖紅燈，只是叫異議人拿出駕行照
    ，後來警察就開單，我有告知警察上述情況，但警察仍然開
    單。爰聲明異議，請求撤銷上開裁決云云。
四、經查：
  (一)證人即案發當時之現場值勤警員廖健利到庭證稱：「（問：
    本件是否你所承辦？當時情形？）是的。當是我是在樹林市
    ○○路○段值勤，發現異議人騎乘重型機車違規闖佳園路與
    學勤路口的紅燈，他是在佳園路由三峽往樹林方向騎乘，經
    過學勤路口時違規闖燈燈，當時號誌正常，且已紅燈許久，
    我就當場攔停，告知異議人違規，並請其出示證件，之後就
    開單告發」、「（問：當時是否確實有看到異議人闖紅燈？
    ）是的，我當時確實有看到」、「（問：你看到異議人闖紅
    燈時，你距離他多遠？）約八十到一百公尺」、「（問：這
    樣的距離是否可以清楚看到他闖紅燈？）可以」、「（問：
    當時視線如何？）非常清楚，有路燈，且該條路是直線，完
    全沒有任何障礙物」、「（問：你看到異議人經過這個路口
    時，當時號誌是紅燈，還是如異議人剛才所述，他經過之前
    是綠燈，進入之後才轉變成紅燈？）他進入之前就已經是紅
    燈，我有親眼目睹」、「（問：視力狀況？）我有近視，但
    戴眼鏡後就正常，我當天值勤時有戴眼鏡，而且當時有另外
    一名警員在場」、「（問：你是否認識異議人？有無恩怨嫌
    隙？）都沒有」等語（參見本院97年7 月18日訊問筆錄）。
  (二)審諸前揭警員所證乙節，並無不合常理或矛盾之處，其所為
    證詞業已清楚證述異議人騎乘前揭車輛，於案發時、地確有
    闖紅燈之交通違規情事甚明。至除該證人之證詞外，固無另
    以錄影或照相等方式所拍攝之車輛違規錄影帶或照片另資證
    明。惟一般警員執行交通勤務，依法並未要求就上開車輛闖
    紅燈等違規事項必須錄影或拍照存證，且因此等違規情事均
    發生於一剎那之間，除非於案發現場恰有預先錄影或擺設固
    定之照相設備，否則要求值勤警員或舉發機關緊急錄影或照
    相，並須以此為證，亦未免與執行勤務之實況難合。職是，
    本院以為雖無違規錄影或照片等證據資料另為佐證，但案發
    當時之現場值勤警員亦不失為可資證明之證人身分，該警員
    既已到庭作證如上，其證詞尚屬合理，且衡諸該警員係依法
    執行公務，其與異議人並不認識，亦無任何嫌隙可言，該警
    員當不至甘冒涉犯偽證罪之風險，蓄意構陷異議人有此交通
    違規，故該警員上述之證言應可採信，當堪認定異議人確有
    上開之違規事實無訛。
  (三)況異議人雖一再陳稱其經過路口時係綠燈，待騎到一半時即
    從綠燈變為黃燈，又變紅燈云云。然佳園路（三段）與學勤
    路交岔路口之號誌時制，在本件之案發時間，沿佳園路由三
    峽往樹林之方向，其綠燈時間為55秒，黃燈為3 秒，之後才
    轉變為紅燈，此有臺北縣政府交通局97年9 月25日北交工字
    第0970691777號函所附之前揭路口號誌時制計畫表1 份在卷
    為憑。故倘異議人騎乘機車經過前揭路口時確係綠燈，自不
    可能在其騎到該路口一半時變為黃燈，隨即又轉為紅燈。蓋
    以學勤路之寬度僅係一般及其路口黃燈時間長達3 秒，當足
    以讓異議人在黃燈結束之前即騎離該路口，當不致因而讓人
    誤為闖紅燈。從而異議人執此為辯，益見並非屬實。
五、綜上所述，應堪認定異議人確有前揭之交通違規情事，異議
    人所辯並無足取。揆諸首揭法律規定，異議人既騎車行經有
    燈光號誌管制之交岔路口闖紅燈，原處分機關審酌異議人違
    規情節，處以法律規定額度內之罰鍰1 千8 百元，並記違規
    點數3 點，自屬有據。異議人仍執詞聲明異議，洵無理由，
    本院當應裁定駁回。
六、結論：依道路交通管理處罰條例第87條第2 項、道路交通案
    件處理辦法第19條，裁定如主文。
中    華    民    國    97    年    10    月    8     日
                  交通法庭      法  官  陳信旗
以上正本證明與原本無異。
如不服本裁定，應於送達後5 日內向本院提出抗告狀。
                                書記官  陳昭綾
中    華    民    國    97    年    10    月    9     日


司法院資訊處製作；財團法人民間司法改革基金會備份。
